臺灣苗栗地方法院刑事判決　　　　　　　 94年度易字第417號
公　訴　人　臺灣苗栗地方法院檢察署檢察官
被　　　告　乙○○
選任辯護人　潘秀華律師
上列被告因侵占案件，經檢察官聲請簡易判決處刑（94年度偵字
第748 號），本院認有刑事訴訟法第451 條之1 第4 項但書之情
形，改依通常訴訟程序，判決如下：
    主  文
乙○○連續意圖為自己不法之所有，而侵占漂流物，處罰金柒仟
伍佰元，如易服勞役，以參佰元折算壹日。
　　事  實
一、乙○○明知民國93年7 月2 日「敏督利」颱風後，漂流至國
    有林區域外之苗栗縣卓蘭鎮蘭勢大橋下游約5 公里處及同縣
    三義鄉○○○村○○○○路橋大安溪上游約1 公里處之松木
    、肖楠木、檜木、杉木等漂流木，於苗栗縣政府在同年8 月
    3 日清理註記完畢並公告開放當地居民自由撿拾前，係屬國
    有而為苗栗縣政府所管理之漂流木，竟基於意圖為自己不法
    所有之概括犯意，先向不知情之吳春木承租鐵皮屋即坐落苗
    栗縣三義鄉鯉魚潭村鯉魚口61之6 號廠房，並與吳春木之妻
    即不知情之張桂花訂立租賃契約，期間自93年7 月21日起至
    8 月20日止，旋於同年7 底前之某日，僱請不知情、真實姓
    名年籍不詳之成年人駕駛吊車，先在苗栗縣三義鄉○○○村
    ○○○○路橋大安溪上游約1 公里處，撿拾漂流木9 支，又
    在苗栗縣卓蘭鎮蘭勢大橋下游約5 公里處，撿拾漂流木41支
    ，以上共計50支（如附表所示），得手後，以自有之鐵牛車
    搬運至上開廠房內存放，而侵占入己，欲供建築房屋之用。
    嗣於同年8 月13日下午3 時30分許，為警在前述廠房內執行
    搜索後查獲，並扣得如附表所示之漂流木50支。
二、案經苗栗縣警察局苗栗分局報請臺灣苗栗地方法院檢察署檢
    察官偵查起訴。
　　理  由
一、訊據被告乙○○固坦承警察在前揭時、地所查獲之50支漂流
    木為其所撿拾，其中9 支係於公告自由撿拾期間外，在苗栗
    縣三義鄉○○○村○○○○路橋大安溪上游約1 公里處所撿
    拾之事實，惟矢口否認其餘41支漂流木係在公告自由撿拾期
    間外撿拾之犯行，辯稱：我是在公告期間即8 月份的時候撿
    的云云。經查：
（一）上揭事實，業據被告於警詢中坦白承認，並供稱：「該漂
      流木是我於93年7 月31日開始放置。」、「是我於7 月30
      日在苗栗縣卓蘭鎮蘭勢大橋堤防邊及三義鄉○○○村○○
      ○○路旁河邊所撿的。」等語甚詳（見偵查卷第11頁），
      且證人即苗栗縣政府農業局林務課技士張家禎及證人吳春
      木、張桂花、王旭寅分別於警詢中證述明確，證人王旭寅
      並證稱：該批漂流木是93年7 月底夜間，傍晚由拼裝車分
      批載運過來，一直持續至7 月底載運完畢等語，核與被告
      於警詢中供述之情節相符，參以被告於本院審理時供稱在
      警詢中並未受到刑求，且無人教導如何陳述，所言均屬實
      等語（見本院卷第65頁），足見被告之自白與事實相符。
      此外，並有苗栗縣政府會勘紀錄、苗栗縣政府93年9 月17
      日府農林字第0930098567號函、苗栗縣政府93年8 月2 日
      公告、房屋租賃契約書、苗栗縣警察局苗栗分局扣押物品
      目錄表各1 份、現場圖2 張、現場照片48張等在卷可稽。
（二）證人甲○○於本院審理時雖證稱被告是在其田裡撿拾漂流
      木，時間在颱風過後，大約8 月份的時候等語，然質以證
      人甲○○證稱：「（田裡滿滿都是木材？）有，大大小小
      都有。」、「（漂流木有多大？）大的直徑比我還高，長
      度很長【當庭測量證人甲○○所比出木材的高度為188 公
      分】。」、「（你怎麼知道是8 月？）因為我有聽他們說
      現在8 月幾日已經是開放。」、「（所以你現在知道的日
      期是聽被告自己講的？）對，被告親口說的。」、「（你
      如何知道是8 月3 、4 、5 日？）我現在想是被告跟我講
      的。」等語，證人甲○○既係聽聞被告講述撿拾日期，顯
      非其親身經歷，則其證述之日期是否屬實，即有可疑；又
      依附表所示扣案之漂流木尺寸直徑超過100 公分者僅有3
      支（110 公分2 支、130 公分1 支），其餘分別為26公分
      至94公分不等，核與證人甲○○證稱在其田裡的漂流木有
      直徑達188 公分者，亦有出入，倘若確有其事，被告豈會
      放任該巨木而不撿拾？況且，證人復證稱上開颱風過後，
      其田地迄今仍無法工作等語，顯見災情嚴重，影響其生計
      ，證人甲○○竟未通報任何警察機關或鄉鎮公所協助，任
      由被告撿拾，此顯與一般社會常情不符，益見證人甲○○
      之證詞不可採信。
（三）綜上，本件漂流木數量多達50根，每根均甚為粗大，必須
      靠數人或使用吊車才能將之拖走，並非一般河中漂流木可
      比，其價值甚高，亦據證人張家禎於本院審理時證述在卷
      ，此應為被告所知，被告不惜耗資承租廠房，又花費請人
      將之搬運，顯見其有不法所有之意圖甚明，是被告以前詞
      為辯，不足採信。本件事證明確，被告之犯行應堪認定。
二、核被告乙○○所為，係犯刑法第337 條之侵占漂流物罪。被
    告利用不知情、真實姓名年籍不詳之成年人駕駛吊車打撈系
    爭漂流木而侵占之，係間接正犯。被告先後2 次侵占漂流木
    犯行，時間緊接，方法相同，所犯係構成要件相同之罪，顯
    係基於概括犯意反覆為之，為連續犯，應依刑法第56條規定
    論以一罪並加重其刑。爰審酌被告發現有為數甚多之漂流木
    ，竟未遵守縣政府公告在開放自由撿拾期間撿拾，擅自打撈
    本件經濟價值甚高之木材，侵占入己，所打撈之漂流木數量
    高達50根，情節非輕，並兼衡及系爭漂流木已由苗栗縣政府
    農業局取回保管，其犯罪動機、目的、手段，及犯後坦承部
    分犯行等一切情狀，量處如主文所示之刑，並諭知易服勞役
    之折算標準。
據上論斷，應依刑事訴訟法第452 條、第299 條第1 項前段，刑
法第337 條、第42條第2 項，罰金罰鍰提高標準條例第1 條前段
、第2 條，判決如主文。
本案經檢察官黃彥琿到庭執行職務 。
中　　華　　民　　國　　94　　年　　12　　月　　6 　　日
                  刑事第三庭  審判長法　官  柳章峰
                                    法  官  呂曾達
                                    法  官  林卉聆
以上正本證明與原本無異。
如不服本判決，應於判決送達後10日內向本院提出上訴狀（應抄
附繕本）。告訴人或被害人如對於本判決不服者，應具備理由請
求檢察官上訴，其上訴期間之計算係以檢察官收受判決正本之日
期為準。
   　　                         　　書記官　盧俊良
中　　華　　民　　國　　94　　年　　12　　月　　6 　　日
附錄論罪科刑之法條全文：
中華民國刑法第337條
意圖為自己或第三人不法之所有，而侵占遺失物、漂流物或其他
離本人所持有之物者，處500 元以下罰金。
